【裁判字號】    98,訴,61
【裁判日期】    980224
【裁判案由】    違反毒品危害防制條例
【裁判全文】
臺灣嘉義地方法院刑事判決                98年度訴字第61號
公  訴  人  臺灣嘉義地方法院檢察署檢察官
被      告  甲○○
上列被告因違反毒品危害防制條例案件，經檢察官提起公訴（九
十七年度毒偵字第一五七四號），被告於本院行準備程序時就犯
罪事實為有罪之陳述，經本院合議庭裁定適用簡式審判程序，判
決如下：
    主  文
甲○○施用第一級毒品，累犯，處有期徒刑捌月。扣案第一級毒
品海洛因壹包（淨重零點零捌玖壹公克），沒收銷燬之。
    事  實
一、甲○○前於民國九十五年間因違反毒品危害防制條例案件，
    經本院九十五年訴字第五九五號判處有期徒刑七月確定，於
    九十五年十二月一日入監執行，甫於九十六年七月一日因刑
    期滿執行完畢。詎仍不知悔悟，復基於施用第一級毒品之犯
    意，於九十七年九月二十四日十八時十五分往前回溯二十六
    小時內之某時許，在嘉義縣梅山鄉○○村○○街一００號住
    處，施用第一級毒品海洛因一次，嗣於九十七年九月二十四
    日十七時二十分許，在嘉義縣梅山鄉○○路與新興路口為警
    查獲，並扣得第一級毒品海洛因一小包，經其同意採集尿液
    送驗後，結果呈嗎啡陽性反應，始查悉上情。
二、案經嘉義縣警察局布袋分局報告臺灣嘉義地方法院檢察署檢
    察官偵查起訴。
    理  由
一、本件係經被告甲○○於本院準備程序中就被訴事實為有罪之
    陳述，經本院合議庭裁定由受命法官獨任以簡式審判程序審
    理，依刑事訴訟法第二百七十三條之二、同法第一百五十九
    條第二項規定，不適用傳聞法則有關限制證據能力之相關規
    定，合先敘明。
二、上開犯罪事實業據被告甲○○於偵審時自白不諱，被告經警
    採集其尿液送驗結果，呈第一級毒品海洛因代謝物嗎啡陽性
    反應之事實，有詮昕科技股份有限公司檢驗報告、嘉義縣警
    察局竹崎分局偵辦涉嫌毒品案代號與真實姓名對照表在卷可
    稽，復有第一級毒品海洛因一小包扣案可憑，而上開扣案毒
    品，經送行政院衛生署草屯療養院鑑定結果，確含第一級毒
    品海洛因成分，共淨重○‧０八九一公克（起訴書誤載為毛
    重０點０三公克），有該院九十七年十月七日草療鑑字第09
    71000010號鑑驗通知書一紙可資參照（偵卷第一三頁）；是
    上開補強證據，已足資擔保被告前述自白之真實性，核與事
    實相合，可信為真實。本案事證明確，被告施用第一級毒品
    犯行，應堪認定。
三、按毒品危害防制條例於九十二年七月九日修正公布，自九十
    三年一月九日施行，其中第二十條、第二十三條將施用毒品
    之刑事處遇程序，區分為「初犯」及「五年內再犯」、「五
    年後再犯」，參酌立法理由，修正毒品危害防制條例就施用
    毒品者，祇於「初犯」及「五年後再犯」二種情形，有其追
    訴條件之限制，即須於初犯經觀察、勒戒或強制戒治釋放後
    ，五年內均無施用毒品之行為，始能認其前所實施之觀察、
    勒戒或強制戒治已足遮斷毒癮，而得於五年後再犯時，再予
    適用初犯之規定，重行觀察、勒戒等程序。倘五年內已經再
    犯，被依法追訴處罰，縱其第三次（或第三次以上）施用毒
    品之時間在初犯釋放五年以後，即與「五年後再犯」之情形
    有別，且因已於「五年內再犯」，顯見其再犯率甚高，原實
    施觀察、勒戒或強制戒治，已無法收其實效，而無五年戒斷
    期之存在，自無再經觀察、勒戒及強制戒治之必要，由檢察
    官逕行起訴，始符新法修正之本旨（最高法院九十五年度台
    非字第五十九號判決意旨及同院九十五年度第七次刑事庭會
    議決議可資參照）。查被告前於八十七年間因施用毒品案件
    ，經台灣高等法院台南分院裁定觀察、勒戒後，認為無施用
    傾向而於八十七年八月二十七日出監，復於釋放後五年內，
    於八十八年間再犯施用毒品案件，經本院裁定觀察、勒戒後
    認為有繼續施用傾向而送強制，此有臺灣高等法院被告前案
    紀錄表可佐，其於觀察、勒戒執行完畢釋放後五年內，已因
    再犯施用毒品案件受戒治處罰，揆諸前開實務見解，被告再
    犯本件施用毒品犯行，即應依該條例第十條第一項處罰。
四、查海洛因係屬毒品危害防制條例第二條第二項第一款所稱之
    第一級毒品；核被告所為，係犯毒品危害防制條例第十條第
    一項施用第一級毒品罪。又被告於九十五年間因違反毒品危
    害防制條例案件，經本院九十五年訴字第五九五號判處有期
    徒刑七月確定，於九十五年十二月一日入監執行，甫於九十
    六年七月一日因刑期滿執行完畢，臺灣高等法院被告前案紀
    錄表在卷可稽，其於受徒刑之執行完畢後，五年內故意再犯
    本件有期徒刑以上之罪，為累犯，應依刑法第四十七條第一
    項之規定加重其刑。
五、爰審酌被告前因施用毒品犯行，甫經服刑期滿後猶故態復萌
    ，再施用毒品不輟，無視於毒品對於自身健康之戕害及國家
    對於杜絕毒品犯罪之禁令，惡性非輕；高中畢業之智識程度
    ；自述已婚並育有一子，目前載送瓦斯為業，父親已死亡，
    無其他兄弟姊妹之生活狀況；本次查獲施用之次數；犯後坦
    承犯行，尚知悔悟，態度良好等一切情狀，量處如主文所示
    之刑，以資懲儆。
六、扣案第一級毒品海洛因一包，經行政院衛生署草屯療養院鑑
    定結果，確含第一級毒品海洛因成分，共淨重○‧０八九一
    公克（起訴書誤載為毛重０點０三公克），係違禁物，應依
    毒品危害防制條例第十八條第一項前段規定，沒收銷燬之。
據上論斷，應依刑事訴訟法第二百七十三條之一第一項、第二百
九十九條第一項前段，毒品危害防制條例第十條第一項、第十八
條第一項前段，刑法第十一條前段、第四十七條第一項，判決如
主文。
本案經檢察官楊騏嘉到庭執行職務。
中    華    民    國    98    年    2     月    24    日
                  刑事第一庭  法  官  黃明展
以上正本證明與原本無異。
如不服本判決應於收受判決後10日內向本院提出上訴書狀，並應
敘述具體理由；其未敘述上訴理由者，應於上訴期間屆滿後20日
內向本院補提理由書（均須按他造當事人之人數附繕本）「切勿
逕送上級法院」。
中    華    民    國    98    年    2     月    24    日
                              書記官  張菀純
附記本判決論罪之法條
毒品危害防制條例第十條第一項：
施用第一級毒品者，處六月以上五年以下有期徒刑。


司法院資訊處製作；財團法人民間司法改革基金會備份。
